臺灣彰化地方法院刑事判決　　　　　　　99年度訴字第1592號
公　訴　人　臺灣彰化地方法院檢察署檢察官
被　　　告　顏榮揮
上列被告因違反毒品危害防制條例，經檢察官提起公訴（99年度
毒偵字第2037號），被告於準備程序就被訴事實，為有罪陳述，
本院合議庭裁定由受命法官以簡式審判程序審理，判決如下:
    主  文
顏榮揮施用第一級毒品，處有期徒刑柒月，扣案之注射針筒貳支
，均沒收。又施用第二級毒品，處有期徒刑參月。應執行有期徒
刑捌月，扣案之注射針筒貳支，均沒收。
    犯罪事實
一、顏榮揮前前於民國95年間因施用毒品案件，經臺灣臺中地方
    法院裁定送觀察、勒戒後，認無繼續施用毒品之傾向，於95
    年11月24日觀察勒戒執行完畢釋放，並由臺灣臺中地方法院
    檢察署檢察官以95年度毒偵字第2551號為不起訴處分確定。
    詎其猶不知悔改，於上開觀察、勒戒執行完畢釋放後5年內
    ，復基於施用第一毒品海洛因之犯意，於99年8月11日晚間8
    時許，在彰化縣北斗鎮○○路聯裕加油站廁所內，以注射方
    式，施用第一級毒品海洛因；又基於施用第二級毒品甲基安
    非他命之犯意，於99年8月12日晚間8時許，在彰化縣溪州鄉
    西畔村某處，以燒烤方式，施用第二級毒品甲基安非他命1
    次。嗣於99年8月12日晚間10時38分許，為警在彰化縣溪州
    鄉西畔村廣一巷1號之1盤查，當場扣得其於99年8月11日施
    用海洛因所使用之注射針筒2支，及裝注射針筒所用之黑色
    鐵盒1個，並經其同意採尿送驗，結果呈甲基安非他命、可
    待因及嗎啡陽性反應，始知上情。
二、案經彰化縣警察局北斗分局報告臺灣彰化地方法院檢察署檢
    察官偵查起訴。
    理  由
一、被告顏榮揮於本院準備程序中，就上揭犯罪事實均為有罪之
    陳述，且所犯係死刑、無期徒刑、最輕本刑為3年以上有期
    徒刑以外之罪，經本院合議庭依刑事訴訟法第273條之1第1
    項之規定，裁定由受命法官1人獨任進行簡式審判程序，先
    予敘明。
二、上開犯罪事實，業據被告顏榮揮於本院準備程序及審理時自
    白不諱，且被告顏榮揮於99年8月13日經警採尿送驗，呈可
    待因、嗎啡、甲基安非他命陽性反應；有99年8月13日彰化
    縣警察局北斗分局委託檢驗尿液代號與真實姓名對照認證單
    及99年9月1日詮昕科技股份有限公司濫用藥物尿液檢驗報告
    各1紙附卷足稽，此外，復有如犯罪事實欄之注射針筒2支及
    裝注射針筒所用之黑色鐵盒1個扣案足稽，足徵，被告自白
    與事實相符，得作為不利被告認定依據，事證明確，應依法
    論科。
三、按施用第一、二級毒品為犯罪行為，毒品危害防制條例第10
    條第1項及第2項各定有處罰明文。故施用該毒品者，依前揭
    規定本應科以刑罰，惟基於施用毒品之人，兼有病患屬性，
    乃於刑事政策上對合於一定條件之施用者，依同條例第20條
    、第23條之規定，施以觀察、勒戒及強制戒治之治療，期以
    保安處分替代刑罰，戒斷其身、心癮。嗣因其程序過於繁雜
    ，上揭條例於民國92年7月9日修正公布，自93年1月9日施行
    ，將該條例第20條、第23條之保安處分程序，單純區分為「
    初犯」、「五年內再犯」及「五年後再犯」三種；依其立法
    理由之說明：「初犯」，經觀察、勒戒或強制戒治後，應為
    不起訴處分或不付審理之裁定；經觀察、勒戒或強制戒治執
    行完畢釋放後，「五年內再犯」者，因其再犯率甚高，原實
    施之觀察、勒戒及強制戒治既已無法收其實效，爰依法追訴
    或裁定交付審理。至於經觀察、勒戒或強制戒治執行完畢釋
    放後，「五年後再犯」者，前所實施之觀察、勒戒或強制戒
    治已足以遮斷其施用毒品之毒癮，為期自新及協助其斷除毒
    癮，仍適用「初犯」規定，先經觀察、勒戒或強制戒治之程
    序。從而依修正後之規定，僅限於「初犯」及「五年後再犯
    」二種情形，始應先經觀察、勒戒或強制戒治程序，不能逕
    行起訴，亦即設為施用毒品罪起訴條件之限制。但倘被告於
    五年內已再犯，經依法再為保安處分或追訴處罰者，縱其第
    三次（或第三次以上）施用毒品之時間，在初犯之保安處分
    執行完畢釋放後五年以後，即非屬「五年後再犯」之情形，
    且因前有「五年內再犯」情形，顯見其再犯率甚高，原實施
    之保安處分無法收其實效，毋庸仍予寬典處遇，而應依該條
    例第10條逕予刑罰制裁（最高法院99年台非字第277號判決
    參照，同旨見最高法院99年台上字第5726號、98年台非字第
    240、12號、98年台上字第7296號、97年台非字第540、406
    、342號判決），本件被告於95年間因施用毒品案件，經臺
    灣臺中地方法院裁定送觀察、勒戒後，認無繼續施用毒品之
    傾向，於95年11月24日執行完畢釋放，並由臺灣臺中地方法
    院檢察署檢察官以95年度毒偵字第2551號為不起訴處分確定
    之事實，有臺臺灣高等法院被告在監在押全國紀錄表及臺灣
    高等法院被告前案紀錄表足稽，顯見被告於初次觀察、勒戒
    執行完畢後5年內，再犯本件施用毒品之罪，其已符合毒品
    危害防制條例第23條第2項所定之追訴要件，揆諸前開毒品
    危害防制條例條文及說明，被告所為本件施用第一、二級毒
    品罪行，應直接訴追處罰。
四、核被告顏榮揮所為，係犯毒品危害防制條例第10條第1項、
    第2項之施用第一級、第二級毒品罪。其供施用而持有各該
    毒品之低度行為，應各為其施用之高度行為所吸收，均不另
    論罪。被告所為施用第一級毒品海洛因及第二級毒品甲基安
    非他命之行為，其犯意各別，行為互殊，應予分論併罰。爰
    審酌被告曾因施用毒品經送觀察、勒戒，仍未知警惕，再犯
    本案之罪，足見其雖經觀察、勒戒治療程序，仍未徹底戒除
    惡習遠離毒害，顯未能善體國家設置觀察、勒戒機構，協助
    毒品施用者戒除毒害之良法美意，惟念及施用毒品本質上係
    戕害自身健康之行為，尚未嚴重破壞社會秩序或侵害他人權
    益，暨其犯罪之動機、目的、所生危害及犯罪後坦承犯行，
    犯後態度良好，及其前所犯施用第一、二級毒品罪，經本院
    分別判處有期徒刑7月、3月，有本院99年度訴字第1156號判
    決足稽等一切情狀，分別量處如主文所示之刑，並定其應執
    行之刑。
五、扣案之注射針筒2支，係被告所有，供其99年8月11日施用第
    一級毒品所用之物，業據其於本院審理中供述甚明，爰依刑
    法第38條第1項第2款規定，於其所犯施用第一級毒品罪主文
    項下，併予宣告沒收。至於扣案黑色鐵盒1個係被告所有供
    被告裝注射針筒所用，雖據被告陳明，惟該黑色鐵盒性質猶
    如為施用海洛因之便，而放注射針筒之衣服口袋或機車置物
    箱，非為被告施用或預備施用海洛因之物，爰不予沒收，附
    此敘明。
據上論斷，應依刑事訴訟法第273條之1第1項、第299條第1項前
段，毒品危害防制條例第10條第1項、第2項，刑法第11條前段、
、第51條第5款、第38條第1項第2款，判決如主文。
本案經檢察官施教文到庭執行職務。
中    華    民    國   100    年    3     月    18    日
                        刑事第四庭  法  官  陳義忠
以上正本證明與原本無異。
如不服本判決應於收受判決後10日內，向本院提出上訴書狀，並
應敘述具體理由;其未敘述上訴理由者，應於上訴期間屆滿後20
日內向本院補提理由書（均須按他造當事人之人數附繕本）「切
勿逕送上級法院」。
中    華    民    國   100    年    3     月    18    日
                                    書記官  吳曉玟
附錄本案論罪科刑法條全文：
毒品危害防制條例第10條
施用第一級毒品者，處 6 月以上 5 年以下有期徒刑。
施用第二級毒品者，處 3 年以下有期徒刑